臺灣臺北地方法院刑事裁定　
111年度審聲更一字第1號
聲  請  人
即  告訴人  黃文發
上列聲請人即告訴人因被告陳冠龍傷害案件（起訴案號：臺灣臺
北地方檢察署110年度偵續字99號，本院案號：110年度審簡字第
1012號），聲請交付本院110年度審簡上字第238號之：㈠中山二
派出所警員調查筆錄「刪除」、湮滅證據、竄改光碟、㈡台灣台
北地方法院檢察署偵調查筆錄/北檢偵訊筆錄、㈢中山二派出所偵
訊室監視錄影帶/光碟、㈣中山二派出所「警員密錄器光碟、㈤北
檢檢察事務官偵訊調查筆錄(光碟等)、㈥110.7.30.（禮五）110
審訴763號壬股準備程序庭筆錄與法庭錄音光碟等訴訟資料，及
聲請訴訟參與，前經本院以111年度審聲字第7號裁定駁回，聲請
人不服，抗告於臺灣高等法院，臺灣高等法院以111年度抗字第5
05號裁定撤銷原裁定並發回，本院更為裁定如下：
    主  文
聲請人如附表一、二所示影印、拷貝光碟等資料之聲請駁回。 
聲請人如附表三所示訴訟參與之聲請駁回。 
    理  由
一、聲請意旨如附件一、二「刑事聲請影印/拷貝光碟等資料
　  狀」、附件三「聲請訴訟參與狀」所載。　　　
二、刑事訴訟法所稱之當事人，依刑事訴訟法第3條規定，謂檢
    察官、自訴人及被告，尚不包括告訴人在內。又辯護人於審
    判中得檢閱卷宗及證物並得抄錄或攝影，刑事訴訟法第33條
    定有明文。而上開規定，依刑事訴訟法第38條前段規定，於
    被告或自訴人之代理人準用之，依刑事訴訟法第271條之1第
    2項前段規定，於告訴人委任律師為代理人時準用之。是依
    上開規定得聲請檢閱卷宗及證物並得抄錄或攝影者，僅限於
    檢察官、辯護人、被告或自訴人本人及代理人，及以律師為
    告訴代理人者，並不及於告訴人本人。　
三、實務上對於刑事訴訟法第33條文義，採廣義解釋，並未限制
    證物之種類及性質，凡可為證據或沒收之物均屬證物，是被
    告辯護人、以律師為告訴代理人等依法得檢閱卷宗之人，為
    協助行使訴訟上攻擊防禦之憑藉，或藉以預為勘驗期日之準
    備，究明筆錄所載之陳述內容與錄音之內容是否相符，或藉
    以預為交互詰問之準備，得於審判中行使包含轉拷刑事案件
    卷附之證物內容之權利。聲請人固聲請本院交付：㈠中山二
    派出所警員調查筆錄「刪除」、湮滅證據、竄改光碟、㈡台
    灣台北地方法院檢察署偵調查筆錄/北檢偵訊筆錄、㈢中山二
    派出所偵訊室監視錄影帶/光碟、㈣中山二派出所「警員密錄
    器光碟、㈤北檢檢察事務官偵訊調查筆錄(光碟等)，惟聲請
    人為本院110年度審簡上字第238號傷害等案件之告訴人，並
    非辯護人、被告或自訴人之代理人或為律師之告訴代理人，
    則揆諸前揭規定及說明，自不得聲請交付該卷宗筆錄、偵查
    光碟等證物，是聲請人前揭聲請於法不合，尚難准許，應予
    駁回。　　
四、再當事人及依法得聲請閱覽卷宗之人，因主張或維護其法律
    上利益，得於開庭翌日起至裁判確定後6個月內，繳納費用
    聲請法院許可交付法庭錄音或錄影內容，法院組織法第90條
    之1第1項前段定有明文。又當事人及依法得聲請閱覽卷宗之
    人，因主張或維護其法律上利益，聲請交付法庭錄音或錄影
    內容時，應敘明理由，由法院為許可與否之裁定；法院受理
    前項聲請，如認符合聲請人要件，並在聲請期間內提出，且
    就所主張或維護法律上之利益已敘明者，除法令另有排除規
    定外，應予許可，法庭錄音錄影及其利用保存辦法第8條第1
    項、第2項及法院辦理聲請交付法庭錄音錄影內容應行注意
    事項第4點亦有明定。所謂「因主張或維護其法律上利益」
    ，包括如核對更正筆錄、他案訴訟所需，或認法院指揮訴訟
    方式對其訴訟權益有影響之虞，欲用以保障其法律上利益等
    情形。是聲請交付法庭錄音錄影內容，應以主張或維護聲請
    人關於該案件之法律上利益之事由為限，且聲請人須釋明該
    事由與聲請交付錄音錄影內容之關連性，由法院於個案中審
    酌交付之必要性。苟僅泛稱為訴訟需要，未具體敘明必須藉
    由交付法庭錄音光碟始足以主張或維護其法律上利益之理由
    ，即與前開規定之要件不符，應駁回其聲請。
五、聲請人另聲請本院交付：㈥110.7.30.（禮五）110審訴763號
    壬股準備程序庭筆錄與法庭錄音光碟等訴訟資料，惟聲請人
    為本案之告訴人，並非辯護人、被告或自訴人之代理人或為
    律師之告訴代理人等依法得聲請閱覽卷宗之人，已如前述，
    本不得聲請交付法院準備程序庭筆錄與法庭錄音光碟等訴訟
    資料，且本案被告甲○○前於原審行準備程序時業已認罪，與
    聲請人達成和解並履行和解條件完畢（見110年審訴字763號
    第32頁、第37頁），而聲請狀僅泛稱員警濫用職權違法逮捕
    、捏造不實記錄等語，尚難認聲請人業已具體敘明必須藉由
    法庭錄音光碟之交付，始足以主張或維護其法律上利益理由
    之關連性，故依前揭規定，本件聲請人就被告甲○○被訴犯罪
    事實，僅屬告訴人本人地位，不具前述法院組織法及法庭錄
    音錄影及其利用保存辦法所稱得聲請交付法庭錄音光碟之聲
    請人適格，不符合聲請人聲請閱覽刑事卷宗之要件，復未具
    體指摘其所維護法律上利益理由之關連性為何，是聲請人逕
    向本院聲請檢閱法庭筆錄與錄音光碟，於法未合，為無理由
    ，應予駁回。　
六、聲請人於民國110年12月24日同時向本院提出二份付與筆錄
    、證物之聲請狀，有本院於該二聲請狀上所蓋之本院收狀戳
    「第608號」、「第609號」各一份在卷可稽（如附表一、二
    所示，見111年度審聲字第7號卷第5頁、第7頁），經比對該
    二份聲請之內容、範圍同為：㈠中山二派出所警員調查筆錄
    「刪除」、湮滅證據、竄改光碟、㈡台灣台北地方法院檢察
    署偵調查筆錄/北檢偵訊筆錄、㈢中山二派出所偵訊室監視錄
    影帶/光碟、㈣中山二派出所「警員密錄器光碟、㈤北檢檢察
    事務官偵訊調查筆錄(光碟等)、㈥110.7.30.（禮五）110審
    訴763號壬股準備程序庭筆錄與法庭錄音光碟等訴訟資料，
    係以同一事由重複請求付與筆錄、證物，揆諸前揭說明，聲
    請人聲請影印筆錄、拷貝光碟等資料，因不具依法得聲請閱
    覽卷宗之適格，均非合法，應一併駁回，併此指明。
七、復按「下列犯罪之被害人得於檢察官提起公訴後第二審言詞
    辯論終結前，向該管法院聲請參與本案訴訟：因故意、過
    失犯罪行為而致人於死或致重傷之罪。刑法第231條、第23
    1 條之1、第232條、第233條、第240條、第241條、第242 
    條、第243條、第271條第1項、第2項、第272條、第273 條
    、第275條第1項至第3項、第278條第1項、第3項、第280 條
    、第286條第1項、第2項、第291條、第296條、第296條之1
    、第297條、第298條、第299條、第300條、第328條第1 項
    、第2項、第4項、第329條、第330條、第332條第1項、第2
    項第1款、第3款、第4款、第333條第1項、第2項、第334 條
    第1項、第2項第1款、第3款、第4款、第347條第1項、第3 
    項、第348條第1項、第2項第2款之罪。性侵害犯罪防治法
    第2條第1項所定之罪。人口販運防制法第31條至第34條、
    第36條之罪。兒童及少年性剝削防制條例第32條至第35條
    、第36條第1項至第5項、第37條第1項之罪。」、「法院對
    於前條之聲請，認為不合法律上之程式或法律上不應准許者
    ，應以裁定駁回之。但其不合法律上之程式可補正者，應定
    期間先命補正」，刑事訴訟法第455條之38第1項、第455條
    之40第1項分別定有明文。本件被告所涉犯刑法第134條前段
    、第277條第1項之公務員假借職務上機會犯傷害罪嫌，並非
    刑事訴訟法第455條之38第1項各款所列舉之得聲請訴訟參與
    之案件類型。是以，聲請人聲請參與本案訴訟（如附表三所
    示），於法無據，且無法補正，礙難准許，應予駁回。　
八、依刑事訴訟法第220條、第455條之40第1項，裁定如主文。
中　　華　　民　　國　　111 　年　　8 　　月　　 5　　日
　　　　　　　　　刑事第二十庭審判長  法  官  洪英花

                                      法  官  賴鵬年

                                      法  官  謝欣宓
以上正本證明與原本無異。
聲請訴訟參與駁回裁定不得抗告，餘得抗告。
如不服本裁定，應於送達後五日內，向本院提出抗告狀。
因疫情而遲誤不變期間，得向法院聲請回復原狀。
　　　　　　　　　　　　　　      　　書記官　洪啟瑞
中　　華　　民　　國　　111 　年　　8 　　月　　 5　　日